【裁判字號】    99,簡上,154
【裁判日期】    990408
【裁判案由】    詐欺
【裁判全文】
臺灣桃園地方法院刑事判決             99年度簡上字第154號
上  訴  人  乙○○
上列上訴人即被告因詐欺案件，不服本院桃園簡易庭民國98年
12月18日98年度桃簡字第736 號第一審刑事簡易判決（檢察官聲
請簡易判決處刑案號：臺灣桃園地方法院檢察署97 年度偵字第
22610 號，移送併辦案號：98年度偵字第6264號），提起上訴，
本院管轄之第二審合議庭判決如下：
    主  文
上訴駁回。
    事  實
一、乙○○雖可預見提供自己帳戶予他人使用，可能因此供不法
    詐騙份子利用，因而幫助他人從事詐欺取財之犯罪，竟仍不
    違背其本意，而基於幫助他人詐欺取財之犯意，於97年8 月
    21日，在桃園縣桃園市火車站附近之遠東百貨對面1 家咖啡
    店前，將其在臺灣中小企業銀行（下稱中小企銀）林口分行
    所申辦之第00000000000000號帳戶之存摺影本、提款卡、密
    碼等物品及資料，交付予真實姓名年籍均不詳之自稱姓「陳
    」之成年男子，再由該男子轉交於其所屬之犯罪集團成員使
    用。嗣該成年男子所屬詐欺集團基於意圖為自己不法所有之
    犯意，於97年8 月22日晚上7 時30分許，以電話聯繫甲○○
    ，佯稱先前在網路購物轉帳扣款有誤為由，將會從其帳戶分
    期扣款，該名成員復向李偉佯誑稱會有客服人員協助取消扣
    款，甲○○不疑有他，即於同年月日晚上9 時6 分許，在郵
    局ATM 自動櫃員機，將新臺幣（下同）2 萬9,999 元匯入乙
    ○○前揭中小企銀帳戶，旋遭提領一空。嗣甲○○察覺有異
    ，始悉受騙，報警後循線查獲上情。
二、案經桃園縣警察局蘆竹分局報告臺灣桃園地方法院檢察署檢
    察官偵查後聲請簡易判決處刑及移送併辦。
    理  由
一、訊據被告乙○○固自承有將其上開帳戶存摺影本、提款卡及
    密碼交予他人，然矢口否認上開犯行，辯稱：伊看97年8 月
    20日之自由時報分類廣告有刊載「有困難不用借錢購物分期
    領現金」之廣告，伊電話與對方聯繫後，對方說會有人帶伊
    去大賣場購物，伊不用給付購物費用，還可以取得7成的利
    潤，例如購物10萬元，伊可得7 萬元，只須提供自己的帳戶
    即可，伊遂與對方約在上開時地交付帳戶之存摺影本、提款
    卡、密碼予自稱姓陳之男子，因為陳姓男子當時向伊要這些
    資料，陳姓男子說他們公司要匯3 、4 千元到伊的戶頭，然
    後他們在伊去大賣場購物後，會將錢交給大賣場云云。惟查
    ：
  (一)被告固於偵訊時提出97年11月27日之自由時報分類廣告欄影
    本一份欲證明其之上開辯詞屬實，然其提出上開報紙分類廣
    告欄影本一份，甚或即使提出己之通聯紀錄，證明確有以電
    話聯繫該廣告上之門號，仍然無由證明其確實看何特定之分
    類廣告而與對方聯繫及聯繫之事項內容為何，是其提出該報
    紙分類廣告欄影本一份，不足作對其有利之認定。
  (二)依被告之供述及附卷之被告在臺灣中小企業銀行林口分行所
    申辦之第0000000000 0000 號帳戶之歷史往來明細顯示，被
    告於97年6 月26日之存款餘額本尚有19,463元，然於該日提
    款19,000元後，尚有餘額463 元，隨後即於97年8 月22日有
    多筆不明資金包括被害人之匯款轉入該帳戶，而於當日即被
    提領一空，被告若果真係應聘受雇至大賣場購物，且果真有
    需要將己之帳戶資料交予他人正當使用，則豈有不先將463
    元領出，而隨意即將帳戶資料交予毫不認識之他人，致被提
    領一空之理？是可見被告於將帳戶資料交予他人之時即已獲
    相當之報酬與代價，並非如其所辯其亦分文未得且受他人詐
    騙帳戶。
  (三)被告於警、偵訊時均僅稱伊看上開分類廣告，與對方聯繫後
    ，對方說會有人帶伊去大賣場購物，伊不用給付購物費用，
    還可以取得7 成的利潤，伊就交付上開帳戶資料云云，若其
    所言屬實，此乃屬坊間流行之「假消費真刷卡」或「假消費
    真借貸」之詐欺典型，被告本身即對對方意欲實施詐欺之行
    為具有認識，被告自屬該當本罪，且此等詐欺行為欲順利完
    成，詐欺集團必先使被告辦理信用卡或完成信用貸款之手續
    ，然依被告警詢供述，其案發前即已信用破產，無法申辦信
    貸，是其自然無任何為詐欺集團以「假消費真刷卡」或「假
    消費真借貸」模式以詐欺商家或銀行之利用價值，是被告辯
    稱為該詐欺集團詐騙其帳戶資料云云，核屬不實。又被告於
    本院雖又辯稱「陳姓男子說他們公司要匯3 、4 千元到伊的
    戶頭，然後他們在伊去大賣場購物後，會將錢交給大賣場」
    云云，然此若屬實，則陳姓男子及其公司大可直接以陳姓男
    子或其公司之帳戶將錢匯入，然後再向大賣場購物，並自該
    帳戶提出現金立刻給付大賣場購物價金，被告上開辯詞所稱
    之陳姓男子及其公司給付大賣場購物價金之方式，嚴重與一
    般社會交易常情背離，被告在社會上工作多年，竟然推稱不
    知其上開之辯詞與社會常情相背，可見其之辯詞無非虛構。
  (四)前揭被害人蔡特偉遭詐騙而匯款29,999元入被告上開帳戶之
    事實，除據該被害人警詢時指述在卷（其之警詢證詞，依刑
    事訴訟法第159 條之5 第2 項之規定，具有證據能力），並
    有其提出之郵局自動櫃員機交易明細附卷可憑，核與卷附之
    被告上開帳戶之歷史往來明細相符，是被害人所指述之被害
    情節，足堪採信，被告猶聲稱要求要與被害人對質云云，核
    無必要。
  (五)再者被告辯稱：於週一時本來與對方相約在南崁交流道準備
    去台北購物，然週一時伊打電話給對方，電話已打不通，伊
    有去掛失帳戶云云，經查，97年8 月21日為星期四，同年月
    25日為星期一，被告於25日已明知受騙，卻於27日才掛失，
    有臺灣中小企業銀行林口分行97年12月16日97林口字第0072
    5 號函足證，是被告空言否認幫助詐欺犯行，惟對於帳戶落
    於他人手中多日，而且該帳戶尚有其之金錢463 元，竟毫不
    在乎，亦在發現對方可能係惡意詐騙其帳戶後，未做任何適
    時之處理。準此，被告所辯皆係虛偽，顯係事後避就圖免卸
    飾之詞，不足採信。
  (六)金融帳戶之使用用途可有多端，被告既然將上開金融機構之
    帳戶交予詐騙集團使用，則殆無任何方式查證或限制詐騙集
    團之使用其之帳戶之用途。再依金融機構接受客戶申請一般
    存款帳戶之現況，絕大多數不須任何條件，亦無須任何費用
    （或僅須區區數百至一千元之開戶費，被告於本案開戶即無
    任何費用），即任何人均可辦理金融帳戶存摺使用，如無特
    殊理由，實無借用他人存摺使用之必要；而金融存摺事關存
    個人財產權益之保障，倘有不明之金錢來源，甚而悠關個人
    之法律上之責任，其專有性甚高，除非本人、與本人具有信
    賴關係或其他特殊原因，難認有何流通使用之可能，一般人
    均有妥為保管防阻他人任意使用之認識；縱使特殊情況偶有
    交付他人使用之需，亦必然深入瞭解用途及合理性後，再行
    提供以使用，方符常情；且該等專有物品如落入不明人士手
    中，而未加以闡明正常用途，極易被利用為與財產有關之犯
    罪工具，此為吾人依一般生活認知所易於體察之常識。查被
    告為在社會上工作多年之成年人，依其之上開帳戶之歷史往
    來明細可知，其就提供帳戶與不認識之人使用，將為他人作
    為詐欺犯罪之工具，而有幫助他人犯罪之可能，自難諉為不
    知，亦非全然無可預見。是被告可預見金融帳戶存摺提供詐
    騙集團使用，將幫助詐騙集團實施詐欺犯罪，但因貪圖區區
    之不法處分帳戶之利益，仍將上開帳戶不法處分予詐騙集團
    使用，被告顯有縱有人以其金融帳戶實施詐欺犯罪亦不違背
    其本意之幫助故意自明。綜此，本案事證至明，應依法論科
    ，被告之上訴核無理由。
二、核被告所為，係犯刑法第30條第1 項前段、第339 條第1 項
    之幫助詐欺罪。被告為詐欺之從犯，應依刑法第30條第2 項
    之規定減輕其刑。原審援引上開刑法第30條第1 項前段、第
    2 項、第339 條第1 項之法條，並引刑法第41條第1 項前段
    ，刑法施行法第1 條之1 第1 項、第2 項前段，酌情量處被
    告有期徒刑4 月，如易科罰金新台幣2,000 元折算一日，其
    於認事用法及量刑均無不當。被告仍執前詞而為本件上訴，
    核無理由，應予駁回。
三、檢察官移送併辦（案號：98年度偵字第6264號）之部分，核
    係與檢察官聲請簡易判決處刑之本案部分為事實上同一案件
    ，自亦在本院審判之範圍內。
據上論斷，應依刑事訴訟法第455 條之1 第1 項、第3 項、第36
8 條，判決如主文。
本案經檢察官蔡奇曉到庭執行職務
中    華    民    國    99    年    4     月    8     日
                  刑事第三庭審判長法  官  謝順輝
                                  法  官  黃裕民
                                  法  官  曾雨明
以上正本證明與原本無異。
不得上訴。
                                  書記官  蘇  萱
中    華    民    國    99    年    4     月    8     日
附錄論罪法條：
中華民國刑法第339條第1項：
（普通詐欺罪）
意圖為自己或第三人不法之所有，以詐術使人將本人或第三人之
物交付者，處5年以下有期徒刑、拘役或科或併科1千元以下罰金
。
以前項方法得財產上不法之利益或使第三人得之者，亦同。
前二項之未遂犯罰之。

司法院資訊處製作；財團法人民間司法改革基金會備份。
